臺灣高等法院刑事判決
111年度上訴字第3356號
上　訴　人　
即　被　告　許富凱　
　　　　　　　　　　
　　　　　　　　　　
選任辯護人　馬中琍律師
上列上訴人因違反毒品危害防制條例案件，不服臺灣新北地方法
院110年度訴字第1321號，中華民國111年5月26日第一審判決（
起訴案號：臺灣新北地方檢察署110年度偵字第29660號），提起
上訴，本院判決如下：
    主  文
上訴駁回。
    事  實
一、許富凱知悉愷他命（Ketamine）係毒品危害防制條例所列管
    之第三級毒品，依法不得販賣、持有，竟意圖營利，基於販
    賣第三級毒品之犯意，於民國110年7月12日8時49分許，在
    不詳地點，以其所持用之蘋果廠牌IPHONE行動電話連線上網
    後，在通訊軟體WeChat內以暱稱「一品活蝦」對不特定人散
    布販賣毒品訊息「（圖示）火速送達（圖示）24專人在線（
    圖示）（圖示）蝦子一斤1900（圖示）3斤以上1800（圖示
    ）5斤以上1700（圖示）（圖示）酒一杯500買5送1買10送3
    （圖示）（圖示）電子菸小支3000大支6000（圖示）（圖示
    ）不收車費，各大縣市皆可送（圖示）（圖示）小本生意 
    恕不賒欠一律現金（圖示）」之販賣毒品廣告訊息，嗣員警
    於110年8月12日18時許，執行網路巡邏勤務發現上情，遂以
    暱稱「皮蛋」喬裝成買家留言詢問，雙方談妥以新臺幣（下
    同）4,000元販賣愷他命2公克，並相約在新北市○○區○○○路0
    0巷0號前交易。許富凱於同日21時50分許，駕駛車牌號碼00
    00-00號自用小客車抵達現場，經喬裝為買家之員警李宜庭
    與許富凱確認身分後，許富凱向警方收取現金4,000元，並
    交付毒品與警方，經警方初步確認係毒品無誤後，立即表明
    警察身分，當場逮捕許富凱而未遂，並查扣如附表所示之物
    ，始悉上情。
二、案經新北市政府警察局新莊分局報告臺灣新北地方檢察署檢
    察官偵查起訴。
    理  由
壹、程序方面：
　　按被告以外之人於審判外之言詞或書面陳述，除法律有規定
    者外，不得作為證據；又被告以外之人於審判外之陳述，雖
    不符合同法第159條之1至第159條之4之規定，但經當事人於
    審判程序同意作為證據，法院審酌該言詞陳述或書面陳述作
    成時之情況，認為適當者，亦得為證據。當事人、代理人或
    辯護人於法院調查證據時，知有第159條第1項不得為證據之
    情形，而未於言詞辯論終結前聲明異議者，視為有前項之同
    意，刑事訴訟法第159條第1項及第159條之5分別定有明文。
    查本案言詞辯論終結前，檢察官、被告許富凱及其辯護人均
    未就本判決所引用之各該被告以外之人於審判外之陳述及所
    調查之證據主張有刑事訴訟法第159條第1項不得為證據之情
    形，而均同意作為證據（見本院卷第89至93頁），本院審酌
    該證據作成時並無違法及證明力明顯過低之瑕疵等情況，認
    為適當，應有證據能力。至於所引其餘非屬供述證據部分，
    既不適用傳聞法則，亦非公務員違背法定程序所取得，依刑
    事訴訟法第158條之4反面解釋，同具證據能力。
貳、實體方面：
一、認定犯罪事實所憑之證據及認定之理由：　　
(一)上開事實，業據被告於偵查中、原審及本院審理時均坦承不
    諱（見偵卷第71頁、原審卷第54、128頁、本院卷第88、94
    、96頁），並有新北市政府警察局新莊分局員警李宜庭110
    年8月12日職務報告、自願受搜索同意書、搜索扣押筆錄、
    扣押物品目錄表、被告與員警間對話譯文一覽表、現場及扣
    案物照片、被告於WeChat發佈之廣告訊息、帳號資料、微信
    內容對話紀錄截圖、臺灣尖端先進生技醫藥股份有限公司11
    0年10月5日、10月20日毒品證物鑑定分析報告等證據在卷可
    稽（見偵卷第35至36、25至31、47、49至54、101、117、12
    9、55至57、143至149頁）；復有扣案如附表之物可佐，足
    認被告上開自白與事實相符，堪信為真實。
(二)按政府嚴格查緝販賣毒品犯行，且販賣毒品係重罪，若無利
    可圖，衡情一般持有毒品者，當不致輕易將持有之毒品交付
    他人。且販賣毒品乃違法行為，非可公然為之，且有其獨特
    之販售路線及管道，亦無公定之價格，復可任意增減其分裝
    之數量，而每次買賣之價量，亦可能隨時依市場貨源之供需
    情形、交易雙方之關係深淺、資力、對行情之認知、可能風
    險之評估、查緝是否嚴緊，及購買者被查獲時供述購買對象
    之可能性風險評估等諸般事由，而異其標準，非可一概而論
    ，是販賣之利得，誠非固定，縱使販賣之人從價差或量差中
    牟利方式互異，其意圖營利之非法販賣行為仍屬同一。又販
    賣利得，除經被告供明，或因帳冊記載致價量至臻明確外，
    確實難以究明。然一般民眾均普遍認知毒品價格非低、取得
    不易，且毒品交易向為政府查禁森嚴，一經查獲，並對販毒
    者施以重罰，衡諸常情，倘非有利可圖，殊無必要甘冒持有
    毒品遭查獲、重罰之極大風險，無端親至交易處所，或購入
    大量毒品貯藏，徒招為警偵辦從事毒品販賣之風險。從而，
    除確有反證足資認定提供他人毒品者所為係基於某種非圖利
    本意之原委外，通常尚難因無法查悉其買進、賣出之差價，
    而諉無營利之意思，或阻卻販賣犯行之追訴，以免知過坦承
    者難辭重典，飾詞否認者反得逞僥倖，反失情理之平。查被
    告行為時為智識正常之成年人，對於販賣第三級毒品為檢警
    機關嚴予取締之犯罪行為知之甚詳，且於原審審理時亦供稱
    ：本案要賣的愷他命是我之前買的，因為缺錢想賣出等語，
    足認被告應有營利之意圖甚明。
(三)綜上所述，本案事證明確，被告犯行洵堪認定，應依法論科
    。
二、論罪之說明：　
(一)按刑事偵查技術上所謂之「釣魚偵查」，係指對於原已犯罪
    或具有犯罪故意之人，以設計引誘之方式，使其暴露犯罪事
    證，而加以逮捕或偵辦而言，此純屬偵查犯罪技巧之範疇，
    並未違反憲法對於基本人權之保障，且於公共利益之維護有
    其必要性存在，故依「釣魚」方式所蒐集之證據資料，原則
    上非無證據能力。又於此情形，因毒品購買者為辦案佯稱購
    買，而將販賣者誘出以求人贓俱獲，因其無實際買受之真意
    ，且在警察監視之下伺機逮捕，事實上亦不能真正完成買賣
    ，則該次行為，僅能論以販賣未遂（最高法院100年度台上
    字第4498號判決意旨參照）。本案警員因網路巡查，發現被
    告所刊登之上開販賣毒品訊息，因而與被告聯繫毒品交易，
    實際上欠缺購買毒品之真意，而被告既有販賣真意而販入毒
    品，並依約攜帶毒品前往交付，已實際著手實施販毒之行為
    ，僅因警方伺機逮捕而未能完成買賣毒品之交易行為，參照
    上開說明，被告之行為應論以販賣未遂。
(二)核被告所為，係犯毒品危害防制條例第4條第6項、第3項之
    販賣第三級毒品未遂罪。被告販賣第三級毒品前持有第三級
    毒品愷他命純質淨重5公克以上犯行，為販賣第三級毒品未
    遂所吸收，應不另論罪。
(三)被告已著手販賣第三級毒品，然事實上不能真正完成買賣行
    為，為未遂犯，爰依刑法第25條第2項之規定減輕其刑。
(四)被告於偵查中及審理時均坦承本案犯行，應依毒品危害防制
    條例第17條第2項規定減輕其刑，並與前述減輕部分，應依
    法遞減之。
(五)被告前因毀損案件，經臺灣桃園地方法院以108年度桃簡字
    第1424號判決判處有期徒刑3月，並經同法院以108年度簡上
    字第460號判決上訴駁回確定，並於109年8月17日執行完畢
    ；又因妨害秩序案件，經臺灣基隆地方法院以110年度訴字
    第43號判決判處有期徒刑6月確定，並於110年6月1日執行完
    畢等情，有本法院被告前案紀錄表在卷可憑（見本院卷第42
    至43頁），且為被告所不否認，是其於前揭有期徒刑執行完
    畢後，5年內故意再犯本案有期徒刑以上之各罪，當屬刑法
    第47條第1項之累犯，茲參酌司法院大法官釋字775號解釋所
    示，為避免發生罪刑不相當之情形，法院就該個案依該解釋
    意旨，裁量是否加重最低本刑，觀諸卷附之本院被告前案紀
    錄所示，被告雖有前開論罪科刑及執行紀錄，然上開案件係
    毀損、妨害秩序等案件，核與本案之犯罪類型、犯罪手法及
    侵害法益種類尚屬有別，罪質互異，倘因此加重最低本刑恐
    致生行為人所受的刑罰超過其所應負擔罪責的情形，爰依上
    開解釋意旨，就被告本案所犯加重詐欺犯行裁量不予加重最
    低本刑。從而，檢察官指稱被告本案犯行為累犯，固非無見
    ，然依上開說明，本案綜合考量上開因素後，爰裁量不予加
    重，尚無違誤，併予敘明。
(六)本案不適用刑法第59條規定：
　　按刑法第59條規定犯罪之情狀顯可憫恕，認科以最低度刑仍
    嫌過重者，得酌量減輕其刑，此雖為法院依法得行使裁量事
    項，然非漫無限制，必須犯罪另有特殊原因、環境與情狀，
    在客觀上足以引起一般人之同情，認為即予宣告法定低度刑
    期，猶嫌過重者，始有其適用。是以，為此項裁量減輕其刑
    時，必須就被告全部犯罪情狀予以審酌，在客觀上是否有足
    以引起社會上一般人之同情，而可憫恕情形，始謂適法（最
    高法院88年度台上字第6683號判決意旨可參）。查毒品戕害
    國人健康，嚴重影響社會治安，故政府立法嚴禁販賣毒品，
    並以高度刑罰來遏止毒品氾濫之問題，被告為思慮成熟之成
    年人，絲毫未考慮販賣毒品對社會、國人之不良影響，而為
    本案販賣第三級毒品犯行，所為已對社會治安有一定影響；
    又被告上開犯行，經依毒品危害防制條例第17條第2項及刑
    法第25條第2項遞減其刑後，已無情輕法重之感，尤以毒品
    危害防制條例第4條第2項既修正施行未久（於109年1月15日
    修正公布，於109年7月15日生效施行），其法定刑度符合最
    新主流民意，更應從嚴適用刑法第59條（最高法院109年度
    台上字第2001號判決要旨參照），是被告本案犯行已無再依
    刑法第59條酌予減輕其刑之餘地。　
(七)本案不適用緩刑規定：
　　按受2年以下有期徒刑、拘役或罰金之宣告，而有下列情形
    之一，認以暫不執行為適當者，得宣告2年以上5年以下之緩
    刑，其期間自裁判確定之日起算：一、未曾因故意犯罪受有
    期徒刑以上刑之宣告者。二、前因故意犯罪受有期徒刑以上
    刑之宣告，執行完畢或赦免後，5年以內未曾因故意犯罪受
    有期徒刑以上刑之宣告者，刑法第74條第1項定有明文。查
    被告前因毀損、妨害秩序案件，分別於109年8月17日、110
    年6月1日執行完畢，業經說明如前，並有被告之本院被告前
    案紀錄表1份附卷可考，是被告不符合上開宣告緩刑之要件
    ，自不得予以宣告緩刑，附此敘明。
三、維持原判決及駁回上訴之理由：
(一)本院綜合調查證據結果，認原審以被告犯罪事證明確，據以論罪科刑，爰以行為人之責任為基礎，並審酌被告明知第三級毒品之愷他命戕害身心，竟為牟求私利，無視法令之厲禁，而為本案販賣毒品犯行，其所為助長毒品散布，戕害國民身心健康，對社會所生危害程度非輕，自應予非難。參以被告前有毀損、妨害秩序等案件經法院論罪科刑紀錄，有本院被告前案紀錄表附卷可參，素行非佳。另所欲販賣之第三級毒品數量、金額尚屬不多，犯後已於偵查中及原審審理時坦承犯行，兼衡被告自述高職畢業智識程度，已婚，現從事排版工作，月薪3萬元，需扶養2名未成年子女、母親及岳母，經濟狀況勉持等一切情狀，量處有期徒刑2年。復就沒收部分說明：⒈扣案之如附表編號1至2所示物品，經送鑑定結果分別檢驗出如附表各該編號所示之第三級毒品成分，此有臺灣尖端先進生技醫藥股份有限公司110年10月5日、10月20日毒品證物鑑定分析報告等在卷可參（見偵卷第143至149頁），均屬違禁物，且被告於原審審理時供稱：我訊息中提到的蝦子是愷他命，酒是咖啡包，都是要賣的等語（見原審卷第128頁），應依刑法第38條第1項之規定宣告沒收。至包裝上開毒品之外包裝袋，因均與其上所殘留之毒品難以析離，且無析離之實益與必要，應視同違禁物，一併沒收之；至送驗耗損部分之毒品因已滅失，不另宣告沒收。⒉扣案附表編號3所示之行動電話，為被告所有供本案交易所使用之物，業據被告供述明確，應依毒品危害防制條例第19條第1項之規定宣告沒收。至如附表編號4所示之物，經送鑑定結果未檢出法定毒品成分，非屬違禁物，無須宣告沒收。經核原審之認事用法，均無違誤，量刑及上開宣告沒收及不予宣告沒收部分亦屬妥適。　　
(二)被告上訴意旨略以：我沒有毒品前科，因疫情下導致收入不
    定，而尚有家人需照顧，因一時思慮不周而犯本案，然本案
    販賣對象僅1人，且交易數量、金額均低，並非大量販賣毒
    品之毒梟，也非長期販毒藉以牟利營生，對社會秩序及國民
    所生危害明顯較低，且我已認罪，原審量刑過重，希望能適
    用刑法第59條減輕乙節。按量刑輕重，屬法院得依職權自由
    裁量之事項，苟其量刑已以行為人之責任為基礎，並斟酌刑
    法第57條各款所列情狀，在法定刑度內，酌量科刑，無偏執
    一端，致明顯失出失入情形，自不得指為不當或違法（最高
    法院103年度台上字第291號、第331號判決意旨參照），且
    在同一犯罪事實與情節，如別無其他加重或減輕之原因，下
    級審量定之刑，亦無過重或失輕之不當情形，則上級審法院
    對下級審法院之職權行使，原則上應予尊重（最高法院85年
    度台上字第2446號判決意旨參照）。查本案原審量刑時，已
    以行為人之責任為基礎，審酌刑法第57條各款所列情狀而為
    刑之量定，其所為量刑並未逾越法定刑度，亦無違背公平正
    義之精神，客觀上不生量刑過重過輕之裁量權濫用，且原審
    既已詳細記載量刑審酌上揭各項被告之犯後態度、教育程度
    、家庭生活狀況、犯罪之動機、目的、手段、犯罪所得之利
    益、著手販賣各次毒品之數量及價格、對社會危害等一切情
    狀，予以綜合考量後在法定刑內予以量刑，尚無違比例原則
    及罪刑相當原則，難認有何不當；且本案不適用刑法第59條
    及緩刑規定，均已論駁如前。綜上，被告及其辯護人上訴主
    張各節均為無理由，應予駁回。
據上論斷，應依刑事訴訟法第368條，判決如主文。
本案經檢察官黃孟珊提起公訴，檢察官董怡臻到庭執行職務。
中　　華　　民　　國　　111 　年　　11　　月　　15　　日
                  刑事第十七庭  審判長法　官  鄭水銓
                                      法　官  沈君玲
                                      法　官  姜麗君
以上正本證明與原本無異。
如不服本判決，應於收受送達後20日內向本院提出上訴書狀，其
未敘述上訴之理由者並得於提起上訴後20日內向本院補提理由書
（均須按他造當事人之人數附繕本）「切勿逕送上級法院」。
                                      書記官  許俊鴻
中　　華　　民　　國　　111 　年　　11　　月　　15　　日
附錄本案論罪科刑法條全文：　
毒品危害防制條例第4條
製造、運輸、販賣第一級毒品者，處死刑或無期徒刑；處無期徒
刑者，得併科新臺幣3千萬元以下罰金。
製造、運輸、販賣第二級毒品者，處無期徒刑或10年以上有期徒
刑，得併科新臺幣1千5百萬元以下罰金。
製造、運輸、販賣第三級毒品者，處7年以上有期徒刑，得併科
新臺幣1千萬元以下罰金。
製造、運輸、販賣第四級毒品者，處5年以上12年以下有期徒刑
，得併科新臺幣5百萬元以下罰金。
製造、運輸、販賣專供製造或施用毒品之器具者，處1年以上7年
以下有期徒刑，得併科新臺幣1百50萬元以下罰金。
前五項之未遂犯罰之。　　　　　　　　　　　　　　　　　　　 　　　　　　　　　　
附表：
編號 扣案物 說明 1 第三級毒品愷他命共2包（純質淨重分別為1.608公克、6.022公克） 送鑑定結果含第三級毒品愷他命成分，屬違禁物，應依刑法第38條第1項規定沒收之。 2 含第三級毒品4-甲基甲基卡西酮成分之咖啡包共8包（總純質淨重1.764公克） 送鑑定結果含第三級毒品4-甲基甲基卡西酮成分，屬違禁物，應依刑法第38條第1項規定沒收之。 3 蘋果廠牌IPHONE行動電話1支 被告所有且為供犯罪所用之物，應依毒品危害防制條例第19條第1項之規定宣告沒收。 4 黃色粉末共7包（驗餘淨重3.999公克） 經送鑑定結果未檢出法定毒品成分，非屬違禁物，無須宣告沒收。